臺灣高雄地方法院民事判決
111年度雄簡字第804號
原      告  王榮發  

訴訟代理人  王乙晴  
            王婧    
被      告  吳建豐  


上列當事人間請求損害賠償事件，經原告提起刑事附帶民事訴訟
，由本院刑事庭裁定移送前來（110 年度交附民字第19號），
本院於民國111 年8月30日辯論終結，判決如下：
    主      文
被告應給付原告新臺幣肆拾陸萬玖仟參佰陸拾捌元，及自民國一
一０年三月十六日起至清償日止，按週年利率百分之五計算之利
息。
原告其餘之訴駁回。
訴訟費用由被告負擔。
本判決原告勝訴部分得假執行。
但被告如以新臺幣肆拾陸萬玖仟參佰陸拾捌元預供擔保後，得免
為假執行。
原告其餘假執行之聲請駁回。
    事實及理由
一、按訴狀送達後，原告不得將原訴變更或追加他訴，但擴張或
    減縮應受判決事項之聲明者，不在此限，民事訴訟法第255
    條第1 項第3 款定有明文，且上開規定為簡易訴訟程序所準
    用，為同法第436 條第2 項所明定。本件原告起訴時原聲明
    ：被告應給付原告新臺幣（下同）1,970,000 元，及自起訴
    狀繕本送達翌日起至清償日止，按週年利率5 ％計算之利息
    ；嗣於本院審理時變更聲明為：被告應給付原告1,029,125
    元，及自起訴狀繕本送達翌日起至清償日止，按週年利率5 
    ％計算之利息（見本院卷第278 頁），核屬減縮應受判決事
    項之聲明，揆諸前揭規定，應予准許。　　
二、原告主張：被告於民國109 年4 月3 日2 時許，在高雄市左
    營區某處飲用3 、4 瓶啤酒後，明知吐氣所含酒精濃度達每
    公升0.25毫克以上時，不得駕駛動力交通工具，仍基於不能
    安全駕駛動力交通工具之犯意，於同日4時30分，駕駛車牌
    號碼000-0000號自用小客車上路行駛。嗣於同日7時24分許
    ，被告駕駛上開車輛沿高雄市林園區頂厝路由北往南方向行
    駛，行經未劃分向線或分向限制線之頂厝路55號前路段時，
    明知汽車在未劃分向線或分向限制線之道路，應靠右行駛，
    而依當時路況為天候晴、日間自然光線、柏油路面乾燥無缺
    陷、無障礙物、視距良好之情形下，並無不能注意之情事，
    竟疏未注意及此，貿然行駛在道路左側，致與對向靠右行駛
    迎面而來由原告騎乘之車牌號碼000-000號普通重型機車（
    下爭系爭機車）發生碰撞，使原告受有頭部外傷併顱內出血
    、左鎖骨骨折、四肢多處挫擦傷，並因中樞神經損傷致記憶
    力減損、認知及情緒障礙等傷害。為此，爰依侵權行為之法
    律關係提起本件訴訟，請求被告賠償下列費用：⒈醫療費用5
    3,143元、⒉系爭車輛修繕費用15,300元、⒊住院伙食費及交
    通費用25,880元、⒋看護費用396,000元、⒌不能工作之薪資
    損失400,000 元、⒍財物損失3,000元、⒎精神慰撫金1,076,6
    77元，共計1,970,000 元。扣除已領取強制汽車責任險、失
    能給付及被告給付之賠償金共計940,875 元，尚餘1,029,12
    5元等語。並聲明：㈠被告應給付原告1,029,125元，及自本
    件刑事附帶民事起訴狀繕本送達翌日起至清償日止，按週年
    利率5%計算之利息。㈡願供擔保，請准宣告假執行。
三、被告則以：其對刑事判決所認定之事實不爭執。再者，其同
    意原告請求之醫療費用23,155元、系爭車輛修繕費用15,300
    元、看護費用396,000元、財物損失3,000元部分；至原告請
    求之超過23,155元醫藥費、交通費、伙食費及工資部分，原
    告並未提出單據，故原告請求並無理由；另原告請求精神慰
    撫金過高等語置辯。並聲明：㈠原告之訴駁回。㈡願供擔保，
    請准宣告免為假執行。
四、得心證之理由：
  ㈠被告就系爭事故之發生，有無過失？
　　按因故意或過失，不法侵害他人之權利者，負損害賠償責任
    ；汽車、機車或其他非依軌道行駛之動力車輛，在使用中加
    損害於他人者，駕駛人應賠償因此所生之損害，民法第184
    條第1 項前段、第191 條之2 前段定有明文。經查：原告主
    張被告於109 年4 月3 日7時24分許，被告駕駛上開車輛沿
    高雄市林園區頂厝路由北往南方向行駛，行經未劃分向線或
    分向限制線之頂厝路55號前路段時，明知汽車在未劃分向線
    或分向限制線之道路，應靠右行駛，而依當時路況為天候晴
    、日間自然光線、柏油路面乾燥無缺陷、無障礙物、視距良
    好之情形下，並無不能注意之情事，竟疏未注意及此，貿然
    行駛在道路左側，致與對向靠右行駛迎面而來由原告騎乘之
    車牌號碼000-000號普通重型機車（下爭系爭機車）發生碰
    撞，原告當場人車倒地，致受有上述傷害之事實，業據原告
    提出雄市政府警察局林園分局港埔派出所酒精濃度測定值表
    、呼氣酒精測試器檢定合格證書、高雄市政府警察局舉發違
    反道路交通管理事件通知單、道路交通事故現場圖、道路交
    通事故調查報告表㈠、㈡-1、道路交通事故談話紀錄表、現場
    照片、身分證號查詢汽車駕駛人駕照資料、車牌號碼000-00
    00號車輛詳細資料報表、高雄市立小港醫院109 年4 月8 日
    、同年5 月22日診斷證明書、被告車輛之行車記錄器錄影光
    碟、本院刑事庭勘驗行車記錄器畫面之勘驗筆錄暨影像截圖
    等件在卷可稽等件為證，而被告就上開行為所涉刑事過失傷
    害案件中均已自白犯罪事實，自堪信原告此部分主張為真實
    。是以，系爭事故既因被告未靠右行駛，貿然行駛在道路左
    側，致與對向騎乘機車靠右行駛迎面而來之原告發生碰撞，
    則被告就系爭事故之發生有過失甚明，又原告因系爭車禍而
    受有系爭傷害及財產上毀損，顯然被告之過失與原告之損害
    間，具有相當因果關係，是被告自應對原告所受損害負侵權
    行為賠償責任。
  ㈡次按不法侵害他人之身體或健康者，對於被害人因此喪失或
    減少勞動能力或增加生活上之需要時，應負損害賠償責任；
    不法侵害他人之身體、健康、名譽、自由、信用、隱私、貞
    操，或不法侵害其他人格法益而情節重大者，被害人雖非財
    產上之損害，亦得請求賠償相當之金額，民法第193 條第1
    項、第195 條第1 項前段分別定有明文。當事人主張有利於
    己之事實者，就其事實有舉證之責任，但法律別有規定，或
    依其情形顯失公平者，不在此限，民事訴訟法第277 條亦有
    明定。茲就原告之各項請求判斷如下：
  ⒈醫療費用部分：
　　原告主張其因本件車禍事故支出醫療費用53,143元等語，業
    據原告提出建佑醫院醫療費用收據、統一發票收據、高雄市
    立小港依院門診醫療費用收據聯、隆德中醫診所門診掛號費
    收據（見本院卷第63-219）等件為證，核與原告因系爭事故
    所受傷害間具有因果關係，且屬必要，故原告此部分之請求
    ，洵屬有據。
  ⒉看護費用部分：
    原告主張因傷180 日期間需專人看護，住院看護費以每日2,
    200 元計算，為396,000元等語。業據提出高雄市立小港醫
    院診斷證明書為證，且為被告所不爭執。是原告請求看護費
    用396,000元，核屬有據。
  ⒊交通費用及伙食費用部分：
    原告主張之交通費用及伙食費用，惟其未提出交通費用及伙
    食費收據以實其說。故原告此部分請求要屬無據，為無理由
    。
　⒋財物損失部分：　
　  原告主張因系爭事故致受有財物損失計3,000元，為被告所
    不爭執。是原告請求此部分費用，核屬有據。
  ⒌工作損失部分：
  ⑴原告主張其月薪每月50,000元，因系爭事故無法工作8個
　　月，損失工資40萬元，固據提出小港依院斷證明書為證（見
    本院卷第225頁）。惟經本院函詢高雄市立小港醫院關於原
    告因系爭事故所受傷勢是否影響工作，如有，期間為何？據
    該院函覆稱：並會無法工作期間為6個月等語（見本院卷239
    頁），是本院認原告因系爭事故無法工作之期間應為6 個月
    為當。
  ⑵至原告主張每月薪資5萬元，然原告並未提出證據證明，本
　  院認應以109 年基本工資每月23,800元計算為合理，計算原
　  告得請求6個月之不能工作損害金額為142,800 元（計算 
　  式：23,800×6=142,800) ，原告逾此金額之請求則無理由而
　  應予駁回。
　⒍系爭車輛修繕費用15,300 元部分：
    原告主張因本件車禍事故造成其當時所騎乘之乙車毀損，支
    出維修費155,160 元等語，業據原告提出估價單為證（本院
    卷第221頁），且為被告所不爭執，此部分請求，應予准許
    。
  ⒎精神慰撫金部分：
    按人格權遭遇侵害，受有精神上之痛苦，而請求慰藉金之賠
    償，其核給之標準，須斟酌雙方之身分、資力與加害程度及
    其他各種情形核定相當之數額。其金額是否相當，自應依實
    際加害情形與被害人所受之痛苦及雙方之身分、地位、經濟
    狀況等情狀決定之（最高法院51年台上字第223號判例要旨
    、85年度台上字第460號判決意旨參照），是精神慰撫金之
    多寡，應斟酌雙方之身分、地位、資力、加害之程度、被害
    人所受之痛苦及其他各種情形，核定相當之數額。原告因上
    開車禍受有前述之傷害，衡情其身體及精神遭受相當之痛苦
    ，爰審酌被告職業為工；另原告因系爭事故所受受傷勢非輕
    ，本院審酌上開情形，及系爭事故之發生原因，原告所受傷
    害之程度，與雙方之社會、經濟地位等一切情狀，認為原告
    此部分請求應以80萬元為適當，超過此數額之請求則非可採
    。
  ⒑綜上所述，原告所得請求之金額為1,410,243元（計算式：53
    ,143元+15,300元+3,000元+396,000 元＋142,800元＋800,000
     ＝1,410,243 ）。 
  ㈣再者，「保險人於被保險汽車發生汽車交通事故時，依本法
    規定對請求權人負保險給付之責」、「保險人依本法規定所
    為之保險給付，視為被保險人損害賠償金額之一部分；被保
    險人受賠償請求時，得扣除之。」強制汽車責任保險法第25
    條第1 項、第32條分別定有明文。查：原告於系爭事故發生
    後已領取強制汽車保險之保險金及和解金940,875 元乙節，
    業據原告自承於卷，復為被告所不爭執，經扣除原告已領取
    之強制汽車保險之保險金及和解金940,875 元後，原告得再
    向被告請求賠償之金額為469,368元（計算式：1,410,243元
    －940,875 元＝469,368 元）。
五、末按給付無確定期限者，債務人於債權人得請求給付時，經
    其催告而未為給付，自受催告時起，負遲延責任。其經債權
    人起訴而送達訴狀，或依督促程序送達支付命令，或為其他
    相類之行為者，與催告有同一之效力；遲延之債務，以支付
    金錢為標的者，債權人得請求依法定利率計算之遲延利息；
    應付利息之債務，其利率未經約定，亦無法律可據者，週年
    利率為5%，民法第229 條第2 項、第233 條第1 項前段、第
    203 條分別定有明文。本件係屬侵權行為損害賠償之債，自
    屬無確定期限者，又以支付金錢為標的，則依上揭法律規定
    ，原告就其等得請求被告給付之金額部分，請求自刑事附帶
    起訴狀繕本送達翌日起加計週年利率5%之利息，亦屬有據。
    而本件刑事附帶民事起訴狀繕本係於110 年3 月5 日寄存送
    達被告，有本院送達證書附卷可稽（見附民字卷第15 頁）
    ，是原告向被告請求遲延利息之起算日為110 年3 月16 日
    ，應堪認定。
六、綜上所述，原告依侵權行為之法律關係，請求被告給付469,
    368 元，及自110 年3 月16 日起至清償日止，按週年利率5
    %計算之遲延利息，為有理由，應予准許；逾此範圍之請求
    ，則無理由，應予駁回。
七、本件係依民事訴訟法第427 條第2 項第11款適用簡易訴訟程
    序所為被告一部敗訴之判決，應依同法第389 條第1 項第3
    款規定，就原告勝訴部分，依職權宣告假執行。並依同法第
    392 條第2 項規定，依職權宣告被告如預供擔保後，得免為
    假執行。原告勝訴部分聲明願供擔保請准宣告假執行，應僅
    係促使本院為職權發動，毋庸為准駁之裁判。至原告敗訴部
    分，其假執行之聲請即失所附麗，併予駁回。
八、本院刑事庭依刑事訴訟法第504 條第1 項規定，裁定移送前
    來，依同條第2 項規定雖免繳納裁判費，但就機車維修費及
    財物損失部分需繳納1,000 元，故裁判費負擔依此部分勝敗
    比例諭知如主文所示。
九、至兩造其餘之攻擊防禦方法及未經援用之證據，經本院斟酌
    後，認為均不足以影響本判決之結果，自無逐一詳予論駁之
    必要，併此敘明。
十、據上論結，原告之訴一部有理由一部無理由，依民事訴訟法
    第436 條第2 項、第79條、第389 條第1 項第3 款規定，判
    決如主文。
中　　華　　民　　國　　111 　年　　9 　　月　　30　　日
                  高雄簡易庭    法  官  張茹棻
以上正本係照原本作成。
如不服本判決，應於送達後20日內，向本院提出上訴狀並表明上
訴理由，如於本判決宣示後送達前提起上訴者，應於判決送達後
20日內補提上訴理由書（須附繕本）。
中　　華　　民　　國　　111 　年　　9 　　月　　30　　日
                                書記官  黃振祐